ACORDAO-COMPLETO-2527048

ACÓRDÃO 1174/2022 ATA 5/2022 - PRIMEIRA CÂMARA

VISTOS, relatados e discutidos estes autos em que se apreciam embargos de declaração opostos por Virginia Santos Muller contra o Acórdão 18418/2021-TCU-Primeira Câmara.
ACORDAM os Ministros do Tribunal de Contas da União, reunidos em sessão da Primeira Câmara, com fundamento no art. 34 da Lei 8.443/1992 c/c art. 287 do Regimento Interno do TCU, ante as razões expostas pelo Relator, em: 
9.1. conhecer dos embargos de declaração para, no mérito, rejeitá-los;
9.2. dar ciência da presente deliberação à embargante e ao órgão de origem.

Embargos de declaração em aposentadoria.

Primeira Câmara

Tribunal Regional do Trabalho da 4ª Região/RS.

3. Interessados/Responsáveis/Recorrentes:
3.1. Interessado: Virginia Santos Muller (XXX.144.320-XX).
3.2. Recorrente: Virginia Santos Muller (XXX.144.320-XX).

13.1. Ministros presentes: Benjamin Zymler (na Presidência), Walton Alencar Rodrigues (Relator) e Jorge Oliveira.
13.2. Ministro-Substituto convocado: Augusto Sherman Cavalcanti.

WALTON ALENCAR RODRIGUES

Ministro Walton Alencar Rodrigues.

Trata-se de embargos de declaração opostos por Virginia Santos Muller (peça 11) , contra o Acórdão 18418/2021-TCU-Primeira Câmara, de minha relatoria, que julgou ilegal o ato de concessão de aposentadoria emitido em favor da embargante, em razão da incorporação indevida da vantagem quintos/décimos oriundos de funções comissionadas ou cargos de confiança exercidos após 8/4/1998, data de edição da Lei 9.624/1998.
Em síntese, o embargante alega contradição e obscuridade na decisão embargada, tendo em vista que esta Corte considerou ilegal seu ato de aposentadoria, embora tenha reconhecido que a incorporação de quintos que integra seus proventos está fundamentada em decisão judicial transitada em julgado.
A recorrente argumenta, ainda, que "quando restar demonstrado que a incorporação decorreu de ação judicial transitada em julgado, o comando do acórdão do Supremo é no sentido de que o registro dos Quintos/Décimos/VPNI deve ser mantido na remuneração/proventos/pensão sem qualquer alteração na rubrica", nos termos do RE 638.115/CE.
Assim, requer que os presentes embargos sejam conhecidos e providos, para que sejam sanadas a obscuridade e a contradição do acórdão recorrido.
É o relatório.

não há.

Procurador Rodrigo Medeiros de Lima.

APOSENTADORIA. INCORPORAÇÃO DE QUINTOS APÓS A PUBLICAÇÃO DA LEI 9.624/1998. ILEGALIDADE DO ATO. NEGATIVA DE REGISTRO. EMBARGOS DE DECLARAÇÃO. CONHECIMENTO. INEXISTÊNCIA DOS VÍCIOS APONTADOS. REJEIÇÃO.

APOSENTADORIA (APOS)

Secretaria de Fiscalização de Integridade de Atos e Pagamentos de Pessoal e de Benefícios Sociais (Sefip).

Trata-se de embargos de declaração opostos por Virginia Santos Muller, contra o Acórdão 18418/2021-TCU-Primeira Câmara, de minha relatoria, que julgou ilegal o ato de concessão de aposentadoria emitido em favor da recorrente, em razão da incorporação indevida da vantagem quintos/décimos oriundos de funções comissionadas ou cargos de confiança exercidos após 8/4/1998, data de edição da Lei 9.624/1998.
Em síntese, a embargante alega contradição e obscuridade na decisão recorrida, tendo em vista que esta Corte considerou ilegal seu ato de aposentadoria, embora tenha reconhecido que a incorporação de quintos que integra seus proventos está fundamentada em decisão judicial transitada em julgado. Argumenta, ainda, que é indevida a cessação imediata do pagamento dos quintos, visto que estão amparados por decisão judicial transitada em julgado, em observância à modulação de efeitos do STF no RE 638.115/CE.
Conheço do recurso por preencher os requisitos atinentes à espécie.
Quanto ao mérito, rejeito os embargos, por não procederem os vícios apontados.
Não cabem embargos de declaração para eliminação de contradição externa. A contradição que enseja a oposição de embargos declaratórios é a interna, aquela verificada entre trechos da decisão embargada.
Ademais, em observância ao princípio da independência das instâncias, este Tribunal de Contas exerce a sua jurisdição independentemente das demais esferas (civil, penal, trabalhista, tributária etc.) .
Desse modo, possibilita-se que o TCU manifeste entendimento diverso daquele declarado por instâncias do Poder Judiciário, inclusive mediante o julgamento pela ilegalidade de atos de aposentadoria concedidos com vantagens amparadas por decisões judiciais.
A despeito de considerar o ato ilegal e negar-lhe registro, esclareço que a deliberação emitida por esta Corte não possui, por óbvio, o condão de se sobrepor à decisão proferida pelo Poder Judiciário. Por esse motivo, embora a embargante argumente em sentido diverso, não foram expedidas determinações à entidade de origem para a interrupção dos pagamentos, tampouco para o seu destaque em parcela absorvível.
O acórdão recorrido manteve, em sua plenitude, os efeitos financeiros do ato de aposentadoria julgado ilegal, em respeito à sentença judicial que amparou a parcela impugnada.
Conclui-se, portanto, que esta Corte atuou nos exatos limites de sua competência, respeitando a decisão judicial transitada em julgado, não havendo contradição nem obscuridade na decisão recorrida.
Ante o exposto, rejeito os embargos de declaração opostos Virginia Santos Muller e voto no sentido de que o Tribunal acolha a minuta de acórdão que submeto à deliberação deste Colegiado.
TCU, Sala das Sessões, em 8 de março de 2022.
WALTON ALENCAR RODRIGUES 
Relator